臺灣新北地方法院刑事判決
111年度金簡上字第32號
上  訴  人  臺灣新北地方檢察署檢察官
被      告  鍾欣志


上列上訴人因被告違反洗錢防制法等案件，不服本院於中華民國
111年1月17日所為110年度金簡字第190號第一審刑事簡易判決（
起訴案號：110年度偵字第14400號、第17203號，移送併辦案號
：110年度偵字第14752號、第22798號、第25506號、第27404號
、第27505號、第30254號），提起上訴，及檢察官移送併辦（11
1年度偵字第8863號），本院管轄之第二審合議庭判決如下：
    主  文
原判決撤銷。
鍾欣志幫助犯洗錢防制法第十四條第一項之洗錢罪，處有期徒刑
伍月，併科罰金新臺幣肆萬元，罰金如易服勞役，以新臺幣壹仟
元折算壹日。
    事  實
一、鍾欣志依其智識程度及生活經驗，可預見將自己之金融帳戶
    （含提款卡及密碼）提供予真實姓名年籍不詳之人使用，常
    與財產犯罪密切相關，且可預見金融帳戶被他人利用以遂行
    詐欺犯罪及隱匿、掩飾犯罪所得財物或財產上利益，竟仍基
    於幫助他人實施詐欺取財犯罪及幫助洗錢之不確定故意，於
    民國109年11月6日某時許，在新北市新莊區福壽街某統一超
    商，以每月新臺幣（下同）3萬元之代價，將其所申辦之台
    北富邦商業銀行帳號000-00000000000000號帳戶（下稱本案
    帳戶）之存摺、提款卡、密碼及網路銀行帳號、密碼等資料
    ，以超商店到店之方式寄送予真實姓名年籍不詳、Line暱稱
    「九洲娛樂城-妮兒」之詐欺集團（下稱本件詐欺集團）成
    員使用。嗣該集團成員即共同意圖為自己不法之所有，基於
    詐欺取財及洗錢之犯意聯絡，於附表一編號1至9所示時間，
    以附表一編號1至9所載方式，向附表一所列之洪紹宸等9人
    施以詐術，致其等均陷於錯誤，而於附表一編號1至9所述時
    間，匯款如附表一編號1至9所示金額之款項至本案帳戶內，
    旋遭本件詐欺集團成員將款項轉匯至指定之銀行帳戶，而以
    此方式製造金流之斷點，掩飾特定犯罪所得之來源及去。
二、案經嘉義縣警察局中埔分局報告，洪紹宸、何雨軒訴由新北
    市政府警察局新莊分局，林昭廷訴由臺北市政府警察局萬華
    分局，盧瑋成訴由桃園市政府警察局桃園分局，鄭光華訴由
    新北市政府警察局淡水分局，莫馥謙訴由新北市政府警察局
    汐止分局，鄭榜文訴由新北市政府警察局三重分局，顏樸銘
    訴由新北市政府警察局三峽分局，均移送臺灣新北地方檢察
    署檢察官偵查起訴及移送併辦。
    理  由
一、證據能力之認定：
　　按刑事訴訟法第159條之5規定：「被告以外之人於審判外之
    陳述，雖不符刑事訴訟法第159條之1至第159條之4之規定，
    而經當事人於審判程序同意作為證據，法院審酌該言詞陳述
    或書面陳述作成時之情況，認為適當者，亦得為證據（第1
    項）。當事人或辯護人於法院調查證據時，知有第159條第1
    項不得為證據之情形，而未於言詞辯論終結前聲明異議者，
    視為有前項之同意（第2項）。」本院以下援引之被告鍾欣
    志以外之人於審判外之言詞或書面陳述，雖屬傳聞證據，惟
    當事人明知此情，而未於本院審理過程中聲明異議，本院審
    酌上開證據資料製作時之情況，尚無違法不當及證明力明顯
    過低之瑕疵，與本案待證事實復具有相當關連性，以之作為
    證據應屬適當。揆諸前揭規定，認該等證據資料均得為證據
    。至非供述證據部分，並無事證顯示係實施刑事訴訟程序之
    公務員因違背法定程序而取得，復經本院依法踐行調查程序
    ，皆應有證據能力。
二、認定事實之理由及證據：
　　訊據被告就前揭犯罪事實，於警詢、偵查、本院準備程序時
    均坦承不諱，且有本案富邦銀行帳戶開戶基本資料及交易明
    細（見110年度偵字第30254號卷一第261至264頁）及附表二
    編號1至9所列證據可佐，足認被告具任意性且不利於己之自
    白，與上開事證彰顯之事實相符，堪予採信。本件事證明確
    ，被告犯行堪以認定，應依法論科。
三、論罪科刑及撤銷原判決之理由：
　㈠罪名與罪數：
　　按刑法第30條之幫助犯，係以行為人主觀上有幫助故意，客
    觀上有幫助行為，即對於犯罪與正犯有共同認識，而以幫助
    意思，對於正犯資以助力，但未參與實行犯罪之行為者而言
    。幫助犯之故意，除需有認識其行為足以幫助他人實現故意
    不法構成要件之「幫助故意」外，尚需具備幫助他人實現該
    特定不法構成要件之「幫助既遂故意」，惟行為人只要概略
    認識該特定犯罪之不法內涵即可，無庸過於瞭解正犯行為之
    細節或具體內容。此即學理上所謂幫助犯之「雙重故意」。
    又金融帳戶乃個人理財工具，依我國現狀，申設金融帳戶並
    無任何特殊限制，且可於不同之金融機構申請多數帳戶使用
    ，是依一般人之社會通念，若見他人不以自己名義申請帳戶
    ，反而收購或借用別人之金融帳戶以供使用，並要求提供提
    款卡及告知密碼，則提供金融帳戶者主觀上如認識該帳戶可
    能作為對方收受、提領特定犯罪所得使用，對方提領後會產
    生遮斷金流以逃避國家追訴、處罰之效果，仍基於幫助之犯
    意，而提供該帳戶之提款卡及密碼，以利洗錢實行，仍可成
    立一般洗錢罪之幫助犯（最高法院刑事大法庭108年度台上
    大字第3101號刑事裁定意旨參照）。被告將本案帳戶提供予
    不詳之詐騙行為人，使之得持以對被害人及告訴人施行詐術
    ，致其等均陷於錯誤，並依指示匯款至上開帳戶，其所為固
    未直接實行詐欺取財、掩飾或隱匿特定犯罪所得之本質、來
    源、去向、所在之構成要件行為，惟其提供本案金融帳戶之
    存摺、提款卡及密碼、網路銀行之代碼與密碼予詐騙之人，
    確對本案詐欺行為人遂行詐欺取財、掩飾或隱匿特定犯罪（
    詐欺取財罪屬洗錢防制法第3條第2款之特定犯罪）所得之本
    質、來源、去向、所在資以助力，有利詐欺取財及洗錢之實
    行。故核被告所為，係犯刑法第30條第1項、第339條第1項
    之幫助詐欺取財罪，及刑法第30條第1項、洗錢防制法第14
    條第1項之幫助一般洗錢罪。被告以一幫助行為同時侵害如
    附表一所示之洪紹宸等9人之財產法益，而觸犯同一罪名，
    為想像競合犯，應依刑法第55條之規定，從一重處斷。
  ㈡刑之減輕事由：
　　⒈被告係基於幫助之犯意，而並未實際參與詐欺犯行，所犯
      情節較正犯輕微，為幫助犯，爰衡酌其犯罪情節，依刑法
      第30條第2項規定減輕其刑。
　　⒉按犯洗錢防制法第14條、第15條之罪，在偵查或審判中自
      白者，減輕其刑，同法第16條第2項定有明文。被告於警
      詢、偵查及本院準備程序時，就其提供帳戶予本件詐欺集
      團使用之客觀事實均供認無訛（見110年度偵字第17203號
      卷第25至28頁，110年度偵字第14400號卷第10至12頁，11
      0年度偵字第27404號卷第161至162頁，110年度金訴第668
      號卷第62頁，111年度金簡上字第32號卷第169頁），應認
      被告就幫助洗錢罪之主要構成要件事實於偵查及審判中有
      所自白，爰依洗錢防制法第16條第2項規定減輕其刑，並
      與上開減輕（刑法第30條第2項）事由，依法遞減之。
  ㈢移送併辦之說明：
　　至臺灣新北地方檢察署檢察官以110年度偵字第14752號、第
    22798號、第25506號、第27404號、第27505號、第30254號
    、111年度偵字第8863號移送併辦被告涉嫌對告訴人盧瑋成
    、鄭光華、莫馥謙、何雨軒、鄭榜文、顏樸銘及被害人曾昱
    章犯幫助詐欺、幫助一般洗錢罪部分（即附表一編號3至9）
    ，與檢察官聲請簡易判決處刑部分（即附表一編號1至2），
    有想像競合犯之裁判上一罪關係，基於審判不可分原則，應
    為起訴效力所及，本院自均得一併審究，附此敘明。
　㈣原審以被告罪證明確，予以論罪科刑，固非無見；然查，原
    審未及審酌檢察官移送併辦意旨（臺灣新北地方檢察署111
    年度偵字第8863號）所載被告提供本案帳戶予本件詐欺集團
    ，因而幫助該集團對告訴人顏樸銘實施詐欺取財犯行部分，
    尚有未洽。本件量刑基礎既已變更，檢察官以原審量刑過輕
    為由提起上訴，雖無理由，惟原判決既有前揭可議之處，自
    應由本院管轄之第二審合議庭撤銷改判。
　㈤爰以被告之責任為基礎，審酌其提供帳戶予他人作為詐欺取
    財工具，增加告訴人與被害人尋求救濟及治安機關查緝犯罪
    之困難，且因被告提供上開帳戶，使告訴人與被害人受騙匯
    入之款項經提領或轉帳後，即難以追查犯罪所得去向，而得
    以切斷特定犯罪所得與犯罪行為人間之關係，助長詐欺犯罪
    之猖獗、危害國內金融交易秩序，所為實不足取；兼衡其素
    行（見卷附臺灣高等法院被告前案紀錄表）、智識程度、家
    庭經濟狀況（見本院110年度金訴字第668號卷第63頁），暨
    其犯罪動機、手段、目的、情節、被害人及告訴人所受損害
    ，及其於犯後雖坦承犯行，然迄今皆未與告訴人及被害人達
    成和解或賠償渠等損失等一切情狀，量處如主文第2項所示
    之刑，並就併科罰金部分，諭知易服勞役之折算標準，以示
    處罰。
  ㈥至被告固將本案帳戶之存摺、提款卡及密碼與網路銀行帳號
    、密碼交付他人遂行詐欺取財及洗錢之犯行，惟被告供稱其
    並未取得約定之報酬3萬元（見110年度偵字第14400號卷第1
    1頁，110年度偵字第27404號卷第161頁反面，110年度偵字
    第17203號卷第27頁），且依卷內事證，尚無積極證據足認
    被告有因交付帳戶而獲取任何不法利益，自不生利得剝奪之
    問題，亦不須就正犯所獲得之犯罪所得負沒收、追徵之責。
    從而，即無宣告沒收其犯罪所得之適用，併予指明。
四、按第一審法院依被告在偵查中之自白或其他現存之證據，已
    足認定其犯罪者，得因檢察官之聲請，不經通常審判程序，
    逕以簡易判決處刑；檢察官聲請以簡易判決處刑之案件，經
    法院認為有刑事訴訟法第451條之1第4項但書之情形者，應
    適用通常程序審判之；又對於簡易判決之上訴，準用刑事訴
    訟法第三編第一章及第二章除第361條外之規定，刑事訴訟
    法第449條第1項、第452條、第455條之1第3項分別定有明文
    。依此，法院對於案情甚為明確之輕微案件，固得因檢察官
    之聲請，逕以簡易程序判決處刑，惟仍應以被告在偵查中之
    自白或其他現存之證據，已足認定其犯罪者為限，始能防冤
    決疑，以昭公允。且法院認定之犯罪事實顯然與檢察官據以
    求處罪刑之事實不符，或於審判中發現其他裁判上一罪之犯
    罪事實，足認檢察官之求刑顯不適當者，全案應依通常程序
    辦理之（刑事訴訟法第451條之1第4項但書第2款）。從而，
    管轄第二審之地方法院合議庭受理簡易判決上訴案件，除應
    依通常程序審理外，其認案件有前述不能適用簡易程序之情
    形者，自應撤銷原判決，逕依通常程序為第一審判決，始符
    法制（109年度台非字第102號刑事判決意旨參照）。查本案
    係於第一審判決後，檢察官始請求併辦附表一編號9之犯罪
    事實，故本判決所認定有裁判上一罪關係之附表一編號9部
    分，已超出檢察官原起訴及移送併辦之事實（即附表一編號
    1至8），而有刑事訴訟法第452條所定不得以簡易判決處刑
    ，應適用通常程序審判之情形，依照上開說明，本院合議庭
    自應撤銷第一審之簡易處刑判決，逕依通常程序為第一審判
    決，當事人如不服本判決，仍得於法定上訴期間內，向管轄
    之第二審法院提起上訴，附此敘明。
五、被告於審判期日經本院合法傳喚，無正當理由不到庭，爰不
    待其陳述，逕以一造辯論而為判決。
據上論斷，應依刑事訴訟法刑事訴訟法第452條、第451條之1第4
項但書第2款、第455條之1第1項、第3項、第369條第1項前段、
第371條、第364條、第299條第1項前段，洗錢防制法第14條第1
項、第16條第2項，刑法第11條前段、第30條第1項前段、第2項
、第339條第1項、第55條、第42條第3項，刑法施行法第1條之1
第1項，判決如主文。
本案經檢察官黃筵銘、陳建勳偵查起訴及移送併辦，由檢察官顏
汝羽於本審到庭實行公訴。
中　　華　　民　　國　　111 　年　 　8  　月　　10  　日
                    刑事第七庭  審判長法  官  彭全曄

                                      法  官  白承育

                                      法  官  劉思吟
以上正本證明與原本無異。
如不服本判決應於收受送達後20日內向本院提出上訴書狀，並應
敘述具體理由；其未敘述上訴理由者，應於上訴期間屆滿後20日
內向本院補提理由書（均須按他造當事人之人數附繕本）「切勿
逕送上級法院」。
                                      書記官  廖俐婷
中　　華　　民　　國　　111 　年　　8 　　月　　12　　日
洗錢防制法第14條：
有第二條各款所列洗錢行為者，處7 年以下有期徒刑，併科新臺
幣5 百萬元以下罰金。
前項之未遂犯罰之。
前二項情形，不得科以超過其特定犯罪所定最重本刑之刑。
中華民國刑法第30條第1項：
幫助他人實行犯罪行為者，為幫助犯。雖他人不知幫助之情者，
亦同。
中華民國刑法第339條：
意圖為自己或第三人不法之所有，以詐術使人將本人或第三人之
物交付者，處5 年以下有期徒刑、拘役或科或併科50萬元以下罰
金。
以前項方法得財產上不法之利益或使第三人得之者，亦同。
前二項之未遂犯罰之。
附表一（幣別：新臺幣/元，匯款時間以鍾欣志台北富邦商業銀
行帳戶交易明細表為準）：
編號 被害人/告訴人 遭詐欺手法 匯款時間 匯款金額 1 告訴人洪紹宸（起訴書㈠） 不詳詐騙集團成員於109年11月20日某時，透過交友軟體結識洪紹宸並互加Line好友後，以Line暱稱「子欣」向其佯稱：可至Dooprime投資平台投資，投資美金5,000元，1個週期可獲利5,000至8,000元美金云云，致其陷於錯誤，而依指示匯款。 109年12月2日15時18分許（網路轉帳） 5,000元 2 告訴人林昭廷（起訴書㈡） 不詳詐騙集團成員於109年12月1日15時26分許，透過交友軟體「Partying」結識林昭廷並互加Line好友後，以Line暱稱「佳綺」向其謊稱：可至聯亞金融期貨網站投資云云，致其陷於錯誤，而依指示匯款。 109年12月1日17時34分許（網路轉帳） 3萬元     109年12月1日17時34分許（網路轉帳） 3萬元 3 告訴人盧瑋成（110年度偵字第14752號、第27404號併辦意旨書【下稱併辦1】附表編號1） 不詳詐騙集團成員於109年11月中旬，透過交友軟體「Cheers」結識盧瑋成並互加Line好友後，向其誆稱可透過「聯亞金融」平臺投資獲利云云，致其陷於錯誤，而依指示匯款。 109年12月1日14時57分許（臨櫃匯款）  21萬元 4 告訴人鄭光華（併辦1附表編號2） 不詳詐騙集團成員於109年10月20日某時許，透過交友軟體「Partying」結識鄭光華並互加Line好友後，向其訛稱可協助操作「FXDD」平臺投資獲利云云，致其陷於錯誤，而依指示匯款。 109年12月1日14時45分許（臨櫃匯款） 20萬元 5 告訴人莫馥謙（併辦1附表編號3） 不詳詐騙集團成員在網際網路開設「FXDD」網站，佯裝為外匯交易平臺，使得知該網站之莫馥謙於109年11月11日20時20分許，誤認可透過該網站投資，遂申請帳號並加入「FXDD」平臺客服為Line好友後，而依指示匯款。 109年12月1日18時38分許（網路轉帳） 5萬元      109年12月1日18時39分許（網路轉帳） 2萬元 6 告訴人何雨軒（110年度偵字第22798號併辦意旨書【下稱併辦2】 ） 不詳詐騙集團成員於109年11月25日間，透過交友軟體「Cheers」結識何雨軒並互加Line好友後，以Line暱稱「陳夢涵」向其佯稱可投資外匯獲利云云，致其陷於錯誤，而依指示匯款。 109年12月1日19時31分許（ATM轉帳） 3萬元 7 被害人曾昱章（110年度偵字第25506號併辦意旨書【下稱 併辦3】 ） 不詳詐騙集團成員於109年9月間，透過交友軟體「乾杯」結識曾昱章並互加Line好友後，向其謊稱可協助操作智匯平臺網站投資獲利云云，致其陷於錯誤，而依指示匯款。 109年11月30日19時23分許（網路轉帳） （併辦意旨書漏載此筆匯款，見110年度偵字第14752號卷第83頁） 5萬元    109年11月30日19時24分許（網路轉帳） 2萬元 8 告訴人鄭榜文（110年度偵字第27505號併辦意旨書【下稱併辦4】 ） 不詳詐騙集團成員於109年9月間，透過交友軟體「Cheers」結識鄭榜文並互加Line好友後，以Line暱稱「林雅琪」向其誆稱可操作智匯平臺網站投資獲利云云，致其陷於錯誤，而依指示匯款。 109年12月2日15時22分許（ATM轉帳） 3萬元     109年12月2日15時31分許（ATM轉帳） 3萬元 9 告訴人顏樸銘（111年度偵字第8863號併辦意旨書【下稱併辦5】 ） 不詳詐騙集團成員於109年11月間，透過Line結識顏樸銘，以Line暱稱「陳怡」向其訛稱：可投資聯亞金融美金匯率平台賺取匯差云云，致其陷於錯誤，而依指示匯款。 109年12月2日16時26分許（ATM轉帳） 2萬4,000元 
附表二：
編號 犯罪事實 證據清單 1 附表一編號1 ⑴告訴人洪紹宸於警詢之指述（110年度偵字第14400號卷第13至14頁） ⑵告訴人洪紹宸提出之中國信託銀行網路轉帳結果截圖、其與詐欺集團成員對話紀錄截圖（110年度偵字第14400號卷第25頁、第27至33頁） 2 附表一編號2 ⑴告訴人林昭廷於警詢之指述（110年度偵字第17203號卷第77至79頁） ⑵告訴人林昭廷提供之與詐欺集團成員網路對話紀錄截圖、投資網站截圖及玉山銀行網路銀行存款交易明細查詢截圖（110年度偵字第17203號卷第197至201頁） 3 附表一編號3 ⑴告訴人盧瑋成於警詢之指述（110年度偵字第14752號卷第21至23頁） ⑵告訴人盧瑋成提出之其與詐欺集團對話紀錄截圖、兆豐國際商業銀行國內匯款申請書（110年度偵字第14752號卷第35至37頁、第40至41頁） 4 附表一編號4 ⑴告訴人鄭光華於警詢之指述（110年度偵字第27404號卷第6至7頁） ⑵告訴人鄭光華提供之其與詐欺集團對話紀錄、兆豐國際商業銀行國內匯款申請書（110年度偵字第27404號卷第9至18頁、第21頁） 5 附表一編號5 ⑴告訴人莫馥謙於警詢之指述（110年度偵字第30254號卷一第24至25頁） ⑵告訴人莫馥謙提出之其與詐欺集團對話紀錄截圖、網路銀行匯款明細截圖（110年度偵字第30254號卷一第28至99頁、第116至117頁） 6 附表一編號6 ⑴告訴人何雨軒於警詢之指述（110年度偵字第22798號卷第11至12頁） ⑵告訴人何雨軒提供之國泰世華銀行自動櫃員機交易明細表、其與詐欺集團對話紀錄、交易平臺截圖（110年度偵字第22798號卷第13頁、第17至25頁） 7 附表一編號7 ⑴被害人曾昱章於警詢之陳述（110年度偵字第25506號卷第9至11頁） ⑵被害人曾昱章提出之網路銀行匯款交易明細截圖、其與詐欺集團對話紀錄截圖、郵政存簿儲金簿封面影本（110年度偵字第25506號卷第69頁、第71至73頁） 8 附表一編號8 ⑴告訴人鄭榜文於警詢之指述（110年度偵字第27505號卷第5至6頁） ⑵告訴人鄭榜文提供之與詐欺集團對話紀錄截圖、台新銀行自動櫃員機交易明細表（110年度偵字第27505號卷第8至12頁、第15頁） 9 附表一編號9 ⑴告訴人顏樸銘於警詢之指述（110年度偵字第17575號卷第13頁） ⑵告訴人顏樸銘提出之中國信託銀行自動櫃員機交易明細表、其與詐欺集團成員對話紀錄截圖（110年度偵字第17575號卷第58頁、第60至68頁）